【裁判字號】    90,重上更(二),76
【裁判日期】    900628
【裁判案由】    違反槍砲彈藥刀械管制條例
【裁判全文】
臺灣高等法院臺中分院刑事判決                  九十年度重上更(二)字第七六號
    上  訴  人
    即  被  告  丙○○
    指定辯護人  本院公設辯護人  甲○○
右上訴人因違反槍彈藥刀械管制條例案件，不服臺灣臺中地方法院中華民國八十八
年十一月五日第一審判決（民國八十八年度訴字第一七六０號，起訴案號：臺灣臺中
地方法院檢察署民國八十八年度偵字第一一四八四號），提起上訴，經判決後，由最
高法院第二次發回原審，本院判決如左：
    主      文
原判決關於未經許可製造可發射子彈具有殺傷力之改造手槍及未經許可製造子彈暨定
應執行刑部分均撤銷。
丙○○共同連續未經許可，製造可發射子彈具有殺傷力之改造手槍，處有期徒刑伍年
貳月，併科罰金新台幣肆拾萬元，罰金如易服勞役，以罰金總額與陸個月之日數比例
折算。
扣案如附表所示之物均沒收。
    事      實
一、丙○○曾有搶劫、竊盜、違反麻醉藥品管理條例、違反槍彈藥刀械管制條例等
    前科紀錄多次，其中因竊盜案件，於民國八十三年九月二十九日經本院以八十三
    年度上易字第一六八七號刑事判決撤銷原判決改判有期徒刑一年，復經上訴最高
    法院於八十四年二月十五日以八十四年度台上字第五六九號刑事判決駁回上訴而
    確定，又因違反麻醉藥品管理條例案件，經臺灣臺中地方法院於八十三年九月二
    日以八十三年度訴字第二八六七號刑事判決判處有期徒刑二月，於同年十一月十
    四日確定，該二案件嗣經本院於八十四年三月二十二日以八十四年度聲字第三０
    九號刑事裁定定其應執行刑為有期徒刑一年一月，繼因竊盜等案件，經臺灣臺中
    地方法院於八十四年九月十九日以八十四年度訴字第二一０一號刑事判決量處有
    期徒刑一年十月，於同年十月三十日確定，並自八十五年六月十四日起接續執行
    ，惟於八十五年六月十八日即假釋出監，應於八十七年三月十日縮刑期滿，詎其
    於假釋期間仍不知悔改，復因犯竊盜案件，經臺灣臺中地方法院於八十七年九月
    二十五日以八十七年度訴字第四二二號刑事判決判處有期徒刑四月，上訴於本院
    後，於八十七年十二月十六日經本院以八十七年度上易字第三二三０號刑事判決
    駁回上訴而確定，並撤銷前開假釋，尚應執行殘刑有期徒刑一年八月二十日，但
    丙○○因未到案執行而經臺灣臺中地方法院檢察署發佈通緝，而丙○○於尚未執
    行而遭通緝期間，即於八十八年三月間某日，與綽號「阿勇」之不詳姓名成年男
    子基於共同之概括犯意聯絡，在臺中縣太平市○○街二十三號三樓之六租住處，
    受「阿勇」之囑託，由丙○○為「阿勇」改造子彈及改造可發射子彈具有殺傷力
    之玩具槍枝，並自「阿勇」處收受不具殺傷力故障之八厘米改造手槍一支、八厘
    米改造手槍半成品二支、八厘米改造手槍子彈半成品七顆、九二手槍子彈半成品
    六顆、八厘米手槍彈匣一個、九０手槍彈匣一個、九二手槍滑套一個等槍主要
    組成零件暨玩具底火一包後，即依「阿勇」之吩咐，以其所有如附表貳所示之工
    具暨「阿勇」所交付如附表參所示之玩具底火一包，接續在上址改造完成具殺傷
    力之八厘米改造手槍一支、八厘米改造手槍之子彈二顆而既遂，另其餘八厘米改
    造手槍之子彈五顆均欠缺金屬彈頭或彈底底火部分金屬連桿而不具殺傷力，且又
    在上址，將上開「阿勇」交付之九二手槍子彈半成品中之其中二顆，加入底火製
    造子彈，惟亦因未具金屬彈頭，不具殺傷力而製造未遂；嗣再於同年四月底某日
    ，仍在上址自「阿勇」處收受不具殺傷力故障之八厘米改造手槍一支，即未經許
    可在前開租住處，利用「阿勇」所交付之前揭八厘米改造手槍半成品二支、八厘
    米改造手槍彈匣、滑套及其所有如附表貳所示之工具，將該不具殺傷力已故障之
    八厘米改造手槍換裝成金屬槍管並加裝上開「阿勇」所交付之八厘米改造手槍彈
    匣，而另改造完成如附表壹編號一所示具殺傷力之八厘米改造手槍一支。而丙○
    ○將前揭槍枝、子彈改造完成後，即未經許可於右址持有之。
二、嗣於八十八年五月五日晚上十時三十分許，丙○○在臺中縣太平市○○街二十三
    號三樓之六租住處，為警循線查獲，並扣得「阿勇」所有提供予丙○○改造槍枝
    、子彈所用如附表壹、參所示之物及丙○○所有供改造槍枝、子彈所用如附表貳
    所示之工具而查悉上情。扣案如附表壹編號一、二、六、七所示之八厘米改造手
    槍二支、八厘米改造手槍半成品二支、八厘米手槍子彈七顆、九二手槍子彈六顆
    及如附表參所示之玩具底火一包，經警檢送內政部警政署刑事警察局鑑定結果，
    認為：Ａ、送鑑八厘米改造手槍二支（獲案槍枝管制編號0000000000
    ─七號），均認係以仿ＷＡＬＴＨＥＲ廠七‧六五釐米半自動手槍製造之金屬玩
    具槍（ＦＳ─九七０八型），將槍管車通改造而成，其擊發機械正常，可發射子
    彈，認均具殺傷力。Ｂ、送鑑八厘米手槍半成品二支：壹支認係Ｐ、ＢＥＲＥ
    ＴＴＡ廠九釐米半自動手槍製造之玩具槍之槍身握把。壹支實係仿ＷＡＬＴＨ
    ＥＲ廠七‧六五釐米半自動手槍製造之玩具槍之槍身握把。上述二支手槍半成品
    ，依現狀均認不具殺傷力。Ｃ、送鑑八厘米手槍子彈七顆。三顆均係玩具槍金
    屬彈殼（前端內徑約五釐米）以膠封口而成，採樣二顆試射，一顆可擊發，惟未
    具金屬彈頭，一顆無法擊發，依現狀均認不具殺傷力。二顆均係金屬彈殼、彈
    頭（直徑約八‧五釐米）組合而成之土造子彈，一顆（外觀完整）經試射無法擊
    發，一顆欠缺底火部位金屬連桿，依現狀均認不具殺傷力。二顆均係金屬彈殼
    、彈頭（直徑約八釐米、七‧五釐米）組合而成之土造子彈，試射結果均可擊發
    ，認具殺傷力。Ｄ、送鑑九二手手槍子彈六顆，認均係玩具金屬彈殼（前端內徑
    約四‧五釐米）以膠封封而成，採樣二顆試射，一顆可擊發，惟未具金屬彈頭，
    一顆無法擊發，依現狀均認不具殺傷力。Ｅ、送鑑底火一包，認係市售之玩具底
    火片及底火帽。
三、案經臺中市警察局第三分局移送臺灣臺中地方法院檢察署檢察官偵查起訴。
    理      由
一、訊據上訴人即被告（以下簡稱被告）丙○○對於上開時、地經警查獲如附表所示
    之物等事實，固所是認，惟矢口否認有改造槍枝、子彈之犯行，辯稱：伊並未改
    造槍枝、子彈，伊於警訊之自白係遭刑求始承認云云。惟查：
    （一）、扣案如附表壹編號一、二、六、七所示之八厘米改造手槍二支、八厘米
            改造手槍半成品二支、八厘米手槍子彈七顆、九二手槍子彈六顆及如附
            表參所示之玩具底火一包，經警檢送內政部警政署刑事警察局鑑定結果
            ，認為：Ａ、送鑑八厘米改造手槍二支（獲案槍枝管制編號00000
            00000─七號），均認係以仿ＷＡＬＴＨＥＲ廠七‧六五釐米半自
            動手槍製造之金屬玩具槍（ＦＳ─九七０八型），將槍管車通改造而成
            ，其擊發機械正常，可發射子彈，認均具殺傷力。Ｂ、送鑑八厘米手槍
            半成品二支：壹支認係Ｐ、ＢＥＲＥＴＴＡ廠九釐米半自動手槍製造
            之玩具槍之槍身握把。壹支實係仿ＷＡＬＴＨＥＲ廠七‧六五釐米半
          自動手槍製造之玩具槍之槍身握把。上述二支手槍半成品，依現狀均認
            不具殺傷力。Ｃ、送鑑八厘米手槍子彈七顆。三顆均係玩具槍金屬彈
            殼（前端內徑約五釐米）以膠封口而成，採樣二顆試射，一顆可擊發，
            惟未具金屬彈頭，一顆無法擊發，依現狀均認不具殺傷力。二顆均係
            金屬彈殼、彈頭（直徑約八‧五釐米）組合而成之土造子彈，一顆（外
            觀完整）經試射無法擊發，一顆欠缺底火部位金屬連桿，依現狀均認不
            具殺傷力。二顆均係金屬彈殼、彈頭（直徑約八釐米、七‧五釐米）
            組合而成之土造子彈，試射結果均可擊發，認具殺傷力。Ｄ、送鑑九二
            手手槍子彈六顆，認均係玩具金屬彈殼（前端內徑約四‧五釐米）以膠
            封封而成，採樣二顆試射，一顆可擊發，惟未具金屬彈頭，一顆無法擊
            發，依現狀均認不具殺傷力。Ｅ、送鑑底火一包，認係市售之玩具底火
            片及底火帽等事實，有內政部警政署刑事警察局八十八年五月二十一日
            刑鑑字第四五二０六號鑑驗通知書一份在卷可稽（見偵查卷四一頁）。
    （二）、被告於警訊時先供稱：「．．．在我身上右褲子前袋內查獲一把改造八
            ＭＭ手槍，在屋內電視下方報紙堆內查獲一把改造八ＭＭ手槍（含彈匣
            ），半成品八ＭＭ子彈陸發，另在屋內工具箱內查獲八ＭＭ改造手槍半
            成品兩支、九０手槍彈匣乙個、九二改造子彈成品貳顆、九二改造子彈
            半成品肆顆、八ＭＭ改造子彈成品壹顆、八ＭＭ改造子彈半成品陸顆、
            底火壹包．．．九二滑套乙個等」、「黑色八ＭＭ手槍係一名綽號阿勇
            所有，叫我幫他修理、其他均為我的」、「黑色八ＭＭ改造手槍係阿勇
            交給我時就改造好了，白金色八ＭＭ改造手槍及子彈均我所改造而成」
            、「利用警方人員今（五）日在我住宅查扣之工具一批所改造手槍及子
            彈」、「均我自己一人改造手槍及子彈」、「八ＭＭ手槍係將購買來之
            塑膠槍管，改裝槍管為鐵管」、「（另兩支八ＭＭ半成品手槍係改造未
            完成？）我並未改造該兩支八ＭＭ手槍，係需要該零件所以才會將零件
            拆下，剩下半成品」、「（子彈如何改造？）將空彈殼後方放底火中間
            加入火藥，前面再放彈頭即完成改造子彈手續」、「共改造查扣之八Ｍ
            Ｍ手槍一支及改造三發成品及六發半成品」、「剛才在筆錄中有些不實
            在，要改正地方為該被查扣兩支八ＭＭ改造手槍、八ＭＭ改造手槍半成
            品兩支及九０彈匣、八ＭＭ彈匣、子彈成品及半成品、底火等均為綽號
            阿勇所有，係綽號阿勇叫我改造的」等語（見偵查卷第一五頁至一九頁
            ），核與被告於八十八年五月六日偵查中供稱：「（警訊筆錄）實在，
            看過才簽名」、「：：：所有扣案物均係他（指阿勇）拿來給我．．．
            我改造了白色八厘米手槍成品一支．．．」、「有證人黃美津、廖淑女
            ．．．可證明係阿勇交給我改造」（見偵查卷第三四、三五頁），嗣於
            八十八年七月六日偵查中供稱：「槍枝是綽號阿勇，也就是阿海跟阿發
            ，他於今年四月底拿到我租住處交給我，三月份是拿另外之槍枝給我，
            他拿來叫我幫他裝火藥，是子彈的火藥，槍枝是他拿來的，不是我的．
            ．．」及八十八年八月二十三日偵查中所供：「是一位綽號『阿發』又
            名『阿勇』、『阿海』的人拿來的，他都用我的0000000000
            呼叫器與我連絡或到我住處，他交了二把尚未改造八厘米手槍、一把是
            三月份交、一把是五月份交的，尚有三發子彈，也是三月初交的，砂輪
            機是我的，其他二支半成品手槍，也是他交給我的，九二子彈也是他交
            的、八厘米他交一顆給我，叫我幫他改造，我就做了六顆，是在宜福街
            改造的，他交二把改造手槍給我，另外交二把半成品給我要照著做」、
            我改造白色八厘米手槍，有做但尚未做好．．．」等語（見偵查卷第五
            五、六一、六二頁），嗣於八十八年十月二十二日原審審理時供稱：「
            我是改造八釐米的槍，另外兩支我不會改，是阿勇交給我的．．．」等
            語（見原審卷第二七頁），而被告所指之證人廖淑女於本院前審審理時
            到庭證稱：「八十八年三月份，阿發帶二支槍說壞掉，要改造問我認不
            認識會改造的人，我說沒有，我剛好要去找被告，阿發載我過去，到被
            告家時阿發拿出二支槍問被告是否會改造，被告說不會，阿發就把槍留
            下，被告問阿發為何不把槍拿回去，阿發說反正已壞了就留下」、「．
            ．．三月份只留下一支，五月份又帶一支過去，那次我沒去」等語（見
            本院上訴字卷第四十頁），足見被告於八十八年三月間即已收受阿勇（
            即阿發）留下之一支手槍，並加以改造，此觀被告於八十八年十月二十
            二日原審審理時供稱：「我是改造八釐米的槍」，及其於前列時、地被
            查獲時，扣案如附表壹編號一所示之改造手槍，經警檢送內政部警政署
            刑事警察局鑑定結果，認為均具殺傷力，業如右述，顯見被告於被逮捕
            之時，該二支槍枝均已改造完成，被告前揭所稱只改造一支手槍乙節，
            應係避重就輕之詞，自無可採。
    （三）、證人即警員林錦滄於本院前審審理時，到庭證稱：「都是按照他（指被
            告）的話寫的．．．」、「沒有刑求，他怎麼說，我們就怎麼寫．．．
            」等語（見本院上訴字卷第五七頁，本院上更一字卷第九一頁），並提
            出偵訊錄音帶，經本院前審於八十九年四月十七日調查時一併播放該錄
            音帶，其內容與警訊筆錄所載相符，即被告亦承認該錄音帶係被告與林
            錦滄之聲音無訛（見本院上訴字卷第九四頁），參以被告於偵查中供承
            警訊筆錄實在，看過才簽名，及警訊筆錄後段有更正之記錄（見偵查卷
            三四頁），以及本院前審所調閱被告八十八年五月六日入所之內外傷記
            錄表所載：有病或內傷記錄（自述）－鼻樑腫痛、臉頰二Ｘ０．二一公
            分傷跡，發生時間八十八年五月六日十四時，餘自述正常（見本院上訴
            字卷第五一頁），暨被告製作警訊筆錄之時間係八十八年五月六日上午
            二時三十分等節，足證被告辯稱其於警訊之自白係遭刑求始承認云云，
            當係圖卸刑責之詞，此參酌被告於本院前審審理時，經提示偵查卷第五
            十五頁之筆錄，被告亦供承：「我講這樣沒錯」、「（偵查中寫的筆錄
            實在的﹖）是的」，及供承有改造子彈等事實（見本院上更一字卷第八
            二、八三、一二七頁），顯見被告上開刑求之辯解，應係事後卸責之詞
            ，自難憑信。至證人廖淑女雖證稱被告未答應阿勇（即阿發）改造槍枝
            云云，惟查一般持有槍枝之人如要改造，不可能事先未經溝通，即自行
            帶槍前往，且被告既未答應，阿發復將槍枝逕留於該處，實有背常情，
            況證人廖淑女既係阿發之朋友，何以無法舉出該人之真實姓名、年籍等
            資料以供調查，是本院認為該等證詞，顯係故為迴護被告，以減輕被告
            刑責甚明，然其證詞與事實相符部分，仍非不可採，併予敘明；至證人
            黃美津於八十八年二月二十一日本院前審審理時到庭證稱：「（問：你
            知道「阿勇」什麼事？）不知道」、「（問：你認識「阿發」？）有聽
            過這個人」（見本院上訴字卷第五八頁），可見證人黃美津對於本案事
            實全無瞭解；再者，證人謝明慧於本院前審八十九年四月十七日審理時
            ，僅證稱被告持有之鑽孔機是做鐵棟時使用，只見過被告拿去做鐵棟時
            使用過，但無法證明被告無持該機器改造槍枝，亦無法證稱其他扣案工
            具非改造槍彈之用（見本院上訴字卷第九四頁），況被告於警訊時已供
            稱該工具均是改造槍、彈之用。是證人廖淑女、黃美津、謝明慧於本院
            前審上開證詞，均難執為被告有利之證據，併予敘明。
    （四）、綜上所述，足見被告所辯，應係諉卸之詞，尚難憑信；至被告於本院審
            理時，尚具狀聲請傳訊證人林耀欽，以證明交付改造手槍二把及子彈予
            被告之人，即係林耀欽云云，然本院認為被告自警訊、偵查及審理時，
            均無法提供阿勇或阿發之真實姓名以供查證，即於本院九十年五月二十
            五日調查時，訊以尚有何證據請求調查，被告亦答稱無，足見被告另聲
            請傳訊林耀欽，應係推託之情，再者，縱令林耀欽即係被告所稱阿勇或
            阿發之人，此於被告應負共同改造右開槍枝、子彈之刑責，並無影響，
            故本院認無予以傳喚之必要，併此敘明；此外，尚有如附表所示之物扣
            案及臨檢紀錄、照片存卷足稽，從而事證明確，被告犯行堪以認定，應
            予依法論科。
二、核被告所為，係犯槍彈藥刀械管制條例第十一條第一項之未經許可製造可發射
    子彈具有殺傷力之槍枝罪、同條例十二條第一項之未經許可製造子彈罪及同條例
    第十三條第四項之未經許可持有槍彈主要組成零件罪。按槍彈藥刀械管制條例
    第十一條於八十九年七月五日業經修正公布，於同年月七日生效，依刑法第十一
    條規定即「本法總則於其他法令有刑罰之規定者，亦適用之。但其他法令有特別
    規定者，不在此限。」，因槍彈藥刀械管制條例對於該條例修正後，應如何適
    用並未加以規定，自應依同法條本文適用刑法總則相關之規定，而刑法關於法律
    修正後新舊法之適用規定於該法第二條，其第一項即規定「行為後法律有變更者
    ，適用裁判時之法律。但裁判前之法律有利於行為人者，適用最有利於行為人之
    法律。」，是以比較槍彈藥刀械管制條例修正前暨修正後新舊法條之結果，該
    條例第十一條第一項修正前暨修正後條文，其刑度均相同，依上揭規定自應適用
    八十九年七月五日修正公布，並於同年月七日正式施行，而現仍有效之槍彈藥
    刀械管制條例有關條文之規定。被告與該綽號「阿勇」之成年男子彼此間，有犯
    意聯絡及行為分擔，已據被告於警訊及偵查中供陳在卷，自均為共同正犯。被告
    未經許可，持有可發射子彈具有殺傷力之槍枝、子彈罪部分，為未經許可製造可
    發射子彈具有殺傷力之槍枝、子彈罪之當然結果，均不另論罪。被告先後二次未
    經許可製造可發射子彈具有殺傷力之槍枝及未經許可持有槍彈主要組成零件之犯
    行，時間緊接，所犯復為構成要件相同之罪，顯各係基於概括之犯意反覆為之，
    均為連續犯，各應依刑法第五十六條之規定，以一罪論，並均依法加重其刑。至
    被告於八十八年三月間收受阿勇所交付右揭槍彈之主要組成零件及底火一包後，
    至同年四月底某日，再收受前揭槍枝前，即基於單一之犯意，接續為上開改造槍
    枝、子彈之行為，此部分應認係一行為而觸犯數罪名，依刑法第五十五條之規定
    ，應從一重之槍彈藥刀械管制條例第十一條第一項之未經許可製造可發射子彈
    具有殺傷力之槍枝罪處斷。又被告連續收受前述槍彈主要組成零件，其目的在於
    製造上開槍、彈，與上開被告未經許可製造可發射子彈具有殺傷力之槍枝罪間，
    有方法結果之牽連關係，應依刑法第五十五條之規定從一重之未經許可製造可發
    射子彈具有殺傷力之槍枝罪處斷。查被告曾有搶劫、竊盜、違反麻醉藥品管理條
    例、違反槍彈藥刀械管制條例等前科紀錄多次，其中因竊盜案件，於八十三年
    九月二十九日經本院以八十三年度上易字第一六八七號刑事判決撤銷原判決改判
    有期徒刑一年，復經上訴最高法院於八十四年二月十五日以八十四年度台上字第
    五六九號刑事判決駁回上訴而確定，又因違反麻醉藥品管理條例案件，經臺灣臺
    中地方法院於八十三年九月二日以八十三年度訴字第二八六七號刑事判決判處有
    期徒刑二月，於同年十一月十四日確定，該二案件嗣經本院於八十四年三月二十
    二日以八十四年度聲字第三０九號刑事裁定定其應執行刑為有期徒刑一年一月，
繼因竊盜等案件，經臺灣臺中地方法院於八十四年九月十九日以八十四年度訴字
    第二一０一號刑事判決量處有期徒刑一年十月，於同年十月三十日確定，並自八
    十五年六月十四日起接續執行，惟於八十五年六月十八日即假釋出監，應於八十
    七年三月十日縮刑期滿，詎其於假釋期間仍不知悔改，復因犯竊盜案件，經臺灣
    臺中地方法院於八十七年九月二十五日以八十七年度訴字第四二二號刑事判決判
    處有期徒刑四月，上訴於本院後，於八十七年十二月十六日經本院以八十七年度
    上易字第三二三０號刑事判決駁回上訴而確定，並撤銷前開假釋，尚應執行殘刑
    有期徒刑一年八月二十日，但被告因未到案執行而經臺灣臺中地方法院檢察署發
    佈通緝，有臺灣臺中地方法院檢察署刑案資料查註紀錄表及臺灣高等法院被告全
    國前案紀錄表各一份存卷可考，則被告所為本件犯行，自非累犯，併此敘明。
三、原審就被告被訴未經許可製造可發射子彈具有殺傷力之改造手槍及未經許可製造
    子彈部分，均為論罪科刑之判決，固非無見，但查被告所為，尚與累犯之構成要
    件有間，然原判決認定被告係累犯，並依法加重其刑，自有未合；次查被告係與
    綽號「阿勇」之成年男子基於共同之犯意聯絡及行為分擔而為右述犯行，均為共
    同正犯，但原判決並未認定被告與該綽號「阿勇」之成年男子就上述犯行為共同
    正犯，尚有未合；再查被告先後二次收受前開槍枝並加以改造之行為，時間緊接
    ，所犯復為構成要件相同之罪，此部分應屬連續犯，而被告接續改造子彈之行為
    ，則應認係基於單一之犯意接續而為，惟原判決就被告改造槍枝部分之犯行，並
    未論以連續犯，就改造子彈部分逕論以連續犯，均有未妥；復查被告所犯未經
    許可製造可發射子彈具有殺傷力之槍枝罪及未經許可製告子彈罪間，係屬一行為
    而觸犯數罪名之想像競合犯關係，依法應從一重之未經許可製造可發射子彈具有
    殺傷力之槍枝罪處斷，然原判決竟認應分論併罰，尚有未當；末查槍彈藥刀械
    管制條例第十一條，於八十九年七月五日業經修正公布，而於同年月七日生效，
    是此部分被告行為後法律已有變更，但原審未及比較適用，亦有違誤。被告上訴
    意旨矢口否認犯行據以指摘原判決該部分之判決不當，雖無理由，然原判決該部
    分既有可議，亦屬無可維持，自應由本院將原判決關於未經許可製造可發射子彈
    具有殺傷力之槍枝及未經許可製造子彈暨定應執行刑部分，均予撤銷改判。查被
  告素行非佳，已如上論，其製造槍枝、子彈，對於社會秩序危害甚鉅，爰併審酌
    其製造槍枝、子彈之數量非多，但犯罪後弗承犯行，飾詞圖卸等一切情狀，量處
    被告有期徒刑伍年貳月，併科罰金新臺幣肆拾萬元，及諭知罰金如易服勞役折算
    之標準，以示懲儆。扣案如附表壹編號一所示具有殺傷力之八厘米改造手槍二支
    ，係屬違禁物，而如附表壹編號三、四所示之彈匣各一個，則係槍枝之附屬物，
    自應同認係屬違禁物，均應依刑法第三十八條第一項第一款之規定併予宣告沒收
    。另扣案如附表壹編號二、五至七及如附表參所示之物，均係綽號「阿勇」之成
    年男子所有供被告製造槍枝、子彈所用之物，而如附表貳所示之物，則係被告所
    有供製造前列槍枝、子彈所用之物，已據被告於警訊時自承在卷，均應依法予以
    宣告沒收之。至送驗經試射之子彈，固已非屬違禁物，然仍不失為綽號「阿勇」
    所有供犯罪所用之物，故本院認仍應併予沒收，附此敘明。
四、查司法院大官會議於八十七年十二月十八日作成釋字第四七一號解釋，並於同日
    公布，解釋文認人民身體之自由應予保障，憲法第八條設有明文，而限制人民自
    由之法律，其內容須符合憲法第二十三條所定要件。保安處分係對受處分人將來
    之危險性所為拘束其身體、自由等之處置，以達教化與治療之目的，此為刑罰之
    補充制度，本諸法治國家保障人權之原理及刑法之保護作用，其法律規定之內容
    ，應受比例原則之規範，使保安處分之宣告，與行為人所為行為之嚴重性，行為
    人所表現之危險性，及對於行為人未來行為之期待性相當，槍彈藥刀械管制條
    例第十九條第一項規定犯該條所列之罪者，於刑之執行完畢或赦免後，一律令入
    勞動場所，強制工作參年，此規定不問對行為人有無預防矯治其社會危險性之必
    要，即一律宣付強制工作三年，限制其中不具社會危險性之受處分人的身體、自
    由部分，其所採措施與欲達成預防矯治之目的及所需程度，不合憲法第二十三條
    所定之比例原則，此一部分，應自本解釋公布之日起不予適用，故犯槍彈藥刀
    械管制條例第十九條第一項所列舉之罪，依個案情節符合比例原則部分，固應適
    用該條例宣告保安處分，至於不符合比例原則部分而應宣告保安處分者，則仍由
    法院斟酌刑法第九十條第一項規定要件，依職權為之，於此，自無刑法第二條第
    二項之適用，亦即仍有從新從輕原則之適用等語。茲查被告上開改造槍枝、子彈
    之行為，僅係就改造玩具手槍及子彈而為，且僅改造完成二支槍枝，及二顆子彈
    ，此外，尚查無被告有販賣或持之作案之事實，因而依上開解釋意旨，難認被告
    所為，符合比例原則，故本院認為不宜宣付強制工作，併予敘明。
五、據上論斷，應依刑事訴訟法第三百六十九條第一項前段、第三百六十四條、第二
    百九十九條第一項前段，槍彈藥刀械管制條例第十一條第一項、第十二條第一
    項、第十三條第四項，刑法第十一條前段、第二條第一項前段、第二十八條、第
    五十六條、第五十五條、第四十二條第三項、第三十八條第一項第一款、第二款
    ，罰金罰鍰提高標準條例第二條前段判決如主文。
本案經檢察官乙○○到庭執行職務。
中    華    民    國    九    十    年    六    月    二    十    八    日
                                  臺灣高等法院臺中分院刑事第十庭
                                        審判長法  官  林  照  明
                                              法  官  蕭  廣  政
                                              法  官  李  寶  堂
右正本證明與原本無異。
如不服本判決應於收受送達後十日內向本院提出上訴書狀，其未述上訴之理由者並
得於提起上訴後十日內向本院補提理由書（均須按他造當事人之人數附繕本）。
                                              書記官  許  哲  禎
中      華      民      國     九十      年      六       月   二十九   日
附錄：
槍彈藥刀械管制條例第十一條第一項：
未經許可，製造、販賣或運輸第四條第一項第一款所稱其他可發射金屬或子彈具有殺
傷力之各式槍砲者，處五年以上有期徒刑，併科新臺幣一千萬元以下罰金。
附表壹：
一、八厘米改造手槍貳支（獲案槍枝管制編號0000000000─七號）。
二、八厘米改造手槍半成品貳支。
三、九０手槍彈匣壹個。
四、八厘米手槍彈匣壹個。
五、九二手槍滑套壹個。
六、八厘米手槍子彈柒顆（已試射伍顆）。
七、九二手槍子彈陸顆（已試射貳顆）。
附表貳：
鑽孔機壹台、砂輪機壹台、固定夾壹台、銼刀柒支、游標尺貳支、螺絲起子陸支、鑽
頭拾肆支、扳手肆支、尖嘴鉗參支、鐵鎚壹支、水平器壹支。
附表參：
玩具底火一包。
                                                                        Ｆ


司法院資訊處製作；財團法人民間司法改革基金會備份。
